【裁判字號】    94,勞簡上,14
【裁判日期】    950705
【裁判案由】    給付資遣費
【裁判全文】
臺灣板橋地方法院民事判決            94年度勞簡上字第14號
上  訴  人  良武精密工業有限公司
法定代理人  丁○○
訴訟代理人  陳韋霖律師
複代 理 人  庚○○
被上 訴 人  辛○○
訴訟代理人  丙○○
上列當事人間請求給付資遣費事件，上訴人對於中華民國94年7
月26日本院三重簡易庭94年度重勞簡字第12號第一審判決提起上
訴，被上訴人並於第二審程序中為訴之追加，經於95年6 月21日
言詞辯論終結，本院判決如下：
    主          文
上訴駁回。
被上訴人追加之訴駁回。
第二審訴訟費用由上訴人負擔，被上訴人追加之訴部分之訴訟費
用由被上訴人負擔。
    事 實 及 理 由
壹、程序方面：按於第二審程序中為訴之變更或追加，非經他造
    同意，不得為之，但第255 條第1 項第2 款至第6 款情形，
    不在此限。民事訴訟法第446 條第1 項定有明文。此一規定
    依民事訴訟法第436 條之1 第3 項規定於簡易程序之第二審
    程序中準用之。本件被上訴人於第二審程序中，另追加請求
    被告給付預告期間工資新臺幣（下同）40,464元及精神慰撫
    金12萬元等（見本院95年4 月18日準備程序筆錄），然對此
    被上訴人於第二審程序中所為追加，並未經上訴人之同意，
    核其所為追加之訴與其在原審起訴請求所主張之基礎事實尚
    屬同一，有民事訴訟法第255 條第1 項第2 款規定之情形，
    合於前揭法條之規定，其於第二審所為上述追加，應屬合法
    ，應予准許；至於被上訴人雖曾於準備書狀中記載請求上訴
    人應發給非自願離職書，惟被上訴人於本院最後準備程序時
    表明追加之範圍僅如上述，故應以被上訴人最後之聲明為準
    （見本院95年4 月18日準備程序筆錄），故關於被上訴人原
    請求之非自願離職書非屬於本件之審判範圍，應併予敘明。
    另被上訴人屢次於其所提出之書狀內記載「上訴人丁○○」
    等字樣，又於95年1 月10日提出「言詞辯論意旨狀追加被上
    訴人」之書狀，並將丁○○列為「上訴人」或「被告」，惟
    本件之訴訟當事人乃被上訴人辛○○與上訴人良武精密工業
    有限公司，本件上訴亦為上訴人良武精密工業有限公司所提
    起，丁○○僅為上訴人良武精密工業有限公司之法定代理人
    ，並非本件之訴訟當事人，且被上訴人亦無追加丁○○為被
    告，此經被上訴人於本院準備程序中陳明（見本院95年4 月
    18日準備程序筆錄），另被上訴人雖於第二審程序中所提出
    之書狀標明為「民事上訴狀」，然被上訴人於第一審之訴為
    全部勝訴，並無不利部分，自不得就原判決提起上訴，且被
    上訴人亦未提出上訴聲明，故其所謂上訴應係誤寫，就被上
    訴人辛○○部分並無上訴之存在，均合先敘明。
貳、當事人之主張：
一、上訴人方面：
    聲明：(一)原判決廢棄。(二)駁回被上訴人在第一審之訴及追加
    之訴。
    其陳述除與原判決記載相同者，茲引用之外，補稱：
(一)訴外人己○○未曾毆打被上訴人：
  １、按「雇主家屬對於勞工，實施暴行者，勞工得不經預告終
      止契約。」勞動基準法第14條第1 項第2 款設有明文。「
      所謂暴行，係指故意實施強暴之行為於他人之身體。」(
      台灣台北地方法院93年勞訴字第40號判決參照)(上證三)
      ，查訴外人己○○與被上訴人間發生口角之爭執，乃起因
      於被上訴人對己○○大吼及咆哮，並用三字經辱罵己○○
      ，才導致後續兩人之互罵、互推，經查，如非被上訴人先
      以身體胸膛不斷頂向己○○，並加以挑釁，險致己○○跌
      倒，己○○為避免跌倒，乃用雙手推開被上訴人，被上訴
      人因而撞到貨車，嗣被上訴人作勢欲歐打己○○，經黃明
      棋拉住，而未發生鬥歐情事，前開事實有證人己○○證言
      可證 (鈞院94年12月8 日筆錄第2 頁參照)。
  ２、又證人乙○○於鈞院94年12月8 日證稱：「…。他們那時
      互相對罵，有打（拉）扯、對罵，黃明旗叫我打電話去給
      戊○○，請戊○○來處理，我就在那邊打電話，我沒有離
      開現場，黃明旗擋在他們兩人的中間不讓他們動手，他們
      是隔著黃明旗在互相叫罵，差不多幾分鐘後戊○○就來了
      ，戊○○叫他們不要吵，要他們回去工作。」據上，足證
      己○○並未毆打被上訴人。
  ３、己○○推開被上訴人之行為，係屬正當防衛行為：己○○
      推開被上訴人之行為，乃為避免跌倒而為之不得已行為，
      屬於正當防衛行為，得阻卻不法，而不構成勞動基準法第
      14條第1 項第2 款所謂之「暴行」。
  ４、己○○並非故意加損害於被上訴人，而係過失之行為：被
      上訴人受傷可能係其與己○○拉扯或他人勸架所致，然如
      係己○○拉扯所致，此亦非勞動基準法第14條第1 項第2
      款所謂之「暴行」，蓋暴行，係指故意實施強暴之行為於
      他人之身體，本件己○○並未對被上訴人故意實施強暴之
      行為，被上訴人所受之傷害，係因兩造爭吵中，己○○之
      過失行為所致，故不構成勞動基準法第14條第1 項第2 款
      所謂之「暴行」。
  ５、己○○與被上訴人發生爭吵時，經他人勸架、拉扯，其所
      受之傷，未必係己○○所致，上訴人否認被上訴人所受之
      傷害，係己○○推開行為所致，況當時己○○與被上訴人
      發生口角後，被上訴人僅有輕微紅腫，此有證人戊○○、
      乙○○證言可證，絕非如被上訴人提出照片所示之情形。
      被上訴人於當日下班時，已無紅腫情事，故被上訴人受傷
      之照片顯係因他故所致，與己○○推開之行為無涉。
(二)勞動基準法第14條第1 項第2 款之「雇主家屬」應限縮為「
    與雇主不具僱傭關係之家屬」：退萬步言，如鈞院認定己○○有對被上訴人實施暴行，此亦屬同事間之爭吵，而無勞動
    基準法第14條第1 項第2 款之適用，蓋：
  １、按勞動基準法第14條第1 項第2 款立法意旨，乃係為保護
      勞工，恐雇主挾其優勢地位，加損害於勞工，故賦與勞工
      終止勞動契約之權利，然如侵害之主體係來自於其他同等
      地位之勞工，則受害勞工不得終止勞動契約 (勞動基準法
      第12條第1 項第2 款、第14條第1 項第2 款參照)， 查己○○與被上訴人於上訴人公司之地位對等，同為上訴人之
      技術員，並無上下從屬關係，更何況被上訴人之年資亦長
      於己○○，是依前開立法意旨，被上訴人不得終止勞動契
      約。
  ２、己○○與被上訴人發生爭吵，乃係因工作上之緣故所致，
      其係立於同為公司技術員之立場，於上班時間地點內，與
      被上訴人發生爭吵，與其是否具有上訴人負責人之子身分
      無涉，己○○兼具上訴人負責人之子與員工之身分係屬偶
      然競合，殊無因己○○為上訴人負責人之子特殊身分，即
      認定被上訴人得依勞動基準法第14條第1 項第2 款主張終
      止契約。
  ３、勞動基準法第12條第1 項第2 款「勞工對於雇主、雇主家
      屬、雇主代理人或其他共同工作之勞工，實施暴行者，雇
      主得不經預告終止契約。」依上開規定，勞工對勞工暴力
      行為，雇主得終止契約，然於同法第14條第1 項第2 款卻
      未規範勞工對勞工暴力行為，足證勞工對勞工暴力行為，
      勞工不得終止僱佣契約，本件己○○係以同事之身分與被
      上訴人發生爭吵，為勞工間暴力行為，故被上訴人不得爰
      依同法第14條第1 項第2 款終止與上訴人之僱佣契約。
(三)不同意被上訴人於第二審所為追加。
(四)證據：除援用第一審所提證據外，補提事件發生現場示意圖
    為證據，並聲請訊問證人己○○、戊○○、甲○○、乙○○
    。
二、被上訴人方面：
    聲明：請求駁回上訴；並追加請求上訴人應給付一個月之預
    告期間工資40,464元及精神慰撫金12萬元。
    陳述：除與原判決記載相同者，茲引用之外，補稱：
(一)被上訴人事發當天有去台北縣政府警察局蘆洲分局報告證據
    事實。上訴人丁○○派人以電話方式威脅被上訴人證人黃明
    旗說他有請律師，如果你再去做證，我就要告你作偽證，以
    電話騷擾被上訴人之證人。
(二)上訴人良武公司負責人丁○○，訴說其子己○○未曾歐打被
    訴人，又強烈編造事實，指責被上訴人先以身體胸膛不斷頂
    撞己○○，並挑釁葉某，葉某是為了防衛推開被上訴人。上
    訴人請求庭上查明屬實，良武公司負責人之子葉某，比上訴
    人體格健壯，被上訴人辛○○身材單薄，葉某又是負責人丁○○的兒子，被上訴人根本不敢得罪他們，更不用說挑釁葉
    某了。葉某4 月22日下午3 時許，確實有對被告訴人暴力相
    向，辱罵三字經，而當時被上訴人只對葉某說不要動手，和
    雙手護住自己的身體，絕對沒有上訴人他們所說挑釁和辱罵
    葉某。上訴人的證人乙○○於94年7 月7 日下午2 時17分筆
    錄審判庭中作證表示「葉某有說單桃」唯其後供詞又反覆，
    筆錄記載恐無法呈現完整作證情況，請鈞院調閱當日錄音光
    碟現場播放即可明詳情。
(三)上訴人否認被上訴人所受之傷害，是受他人勸架、接扯才受
    到的傷，未必係葉某所致：被上訴人的傷確實是葉某所致，
    他人勸架也只有去拉開葉某，因為葉某是施暴的人，被上訴
    人的身體並沒有被別人所碰到，當天葉某施暴時還很目中無
    人，說公司是我媽開的，不爽就不要來上班，分明是無緣無
    故的找麻煩，因為葉某是公司負責人之子，才會那麼的目中
    無人。上訴人說他兒子葉某和被上訴人只是同事關係，己○○和被上訴人並非同事關係，葉某仗著其母丁○○是公司負
    責人，就對被上訴人指揮做工作和施暴，如果葉某不仗著他
    是負責人之子，會那麼目中無人嗎，當葉某施暴完後，負責
    人丁○○叫被上訴人當做被狗咬，身為老闆之子就可無故的
    對員工施行嗎，連一句道歉都沒有，連這樣都可以把責任推
    掉。上訴人丁○○於民事上訴狀說己○○只是員工，親屬關
    係只是巧合；事發當天良武公司負責人丁○○之子，己○○
    不但指揮被上訴人做別的工作，動手傷害被上訴人時也叫被
    上訴人不要來上班了，可見葉某，已仗勢他是良武公司負責
    人丁○○之子的關係，來對被上訴人發號施令，過幾天良武
    公司負責人丁○○也順著己○○的意來電致告被上訴人母親
    叫被上訴人不用來上班了，如今還想撇清母子親屬的關係。
(四)上訴人之子推被上訴人撞到機台和撞貨車，導致內外傷造成
    呼吸困難，被上訴人，為了工作的微薄薪資賴以糊口，忍氣
    吞聲，強忍疼痛，豈料負責人之子己○○不思悔改一再逼迫
    與羞辱，被上訴人還繼續上班，直到4 月26日晚間被上訴人
    母親接到負責人撥來的電話，說被上訴人不尊重公司，跑到
    蘆洲分局報案，叫被上訴人不要去上班了，所以在94年4 月
    28日寄出存證信函，非自願離職。
(五)證人均還在良武公司任職，實在讓人懷疑，他們會為了自己
    個人的利益，而不惜做假口供傷害被上訴人。如有必要之時
    ，請被上訴人之證人黃明旗出庭作證：
  １、己○○為良武公司負責人丁○○之子，又是對被上訴人辛○○殘忍施暴者，如何能做證人？如同一個殺人犯為自己
      辯解說自己沒有殺人，為何己○○在一審沒出來做證人，
      直到二審才出來作證呢？何況被上訴人辛○○被施暴隔天
      就去警局備案，己○○的母親良武公司負責人丁○○，也
      有承認己○○有動手傷害被上訴人，也說會請己○○道歉
      ，想不到隔兩天後，丁○○對被上訴人說他兒子動手打你
      他沒有錯，不用道歉，現在又說己○○沒動手打人，豈非
      自圓其說。
  ２、戊○○於一審中為良武公司訴訟代理人，又是公司主管，
      戊○○在一審中有向一審法官承認，他事發經過都沒看見
      ，戊○○也於懲戒名單提到，事發當時未事先知會公司及
      公司主管戊○○前往處理，一個沒看到事情經過的人要如
      何當證人，而戊○○又是公司主管，當然會為良武公司說
      話；當天戊○○也叫被上訴人當做沒事發生，難道員工就
      要被老闆的兒子無緣無故白白欺負嗎？
  ３、甲○○為公司品管人員，事發當天甲○○在公司內，並不
      是在工廠對面，直到事發過後才從公司拿藥來為被上訴人
      擦藥，可見當天被上訴人確實被己○○所傷害。
  ４、李育正在一審中有做證人，為何於二審又能當證人？李育
      正也於一審中訴說確實當天己○○有說單挑，也有出手推
      被上訴人，傷害被上訴人撞到貨車，李育正於一審中唯其
      後又供詞反覆，請鈞院調取94年7 月7 日下午2 時17分當
      天錄音光碟現場播放即可明詳情。
(六)上訴人丁○○和上訴人之證人乙○○，不管在答辯狀或是在
    民事上訴狀，說法皆一直反反覆覆，己○○於二審也於民事
    上訴狀說被上訴人的傷可能是其他人造成的，也於二審中說
    黃明棋有拉住被上訴人，證人乙○○於二審做證時已承認，
    當時黃明棋是擋在中間也說乙○○沒看到全部經過，黃明棋
    才有看到全部的經過上訴人卻於民事上訴狀和答辯狀，說看
    到全部經過的只有乙○○，可見上訴人丁○○和之子己○○
    一直在編造謊言一直沒有悔意。良武公司負責人丁○○和之
    子己○○為了逃避責任，編造不實謊言，像被上訴人有和葉
    某拉扯，挑釁和罵他等等不實謊言，葉某比被訴人高大強壯
    ，又是老闆娘之子所以根本是不可能的事，被上訴人證人黃
    明棋做證時也明確表示己○○當時邊動手邊叫原告不要來上
    班了；被上訴人辛○○於一、二審中之證詞句句屬實；上訴
    人之子己○○說被上訴人有和他拉扯那為何葉某卻一點傷也
    沒有？被上訴人附上一審判決書供鈞院參考。
(七)追加：被上訴人本於一審中要求良武公司給於資遣費為新台
    幣貳拾壹萬伍仟捌佰捌拾捌元整，不過因良武公司負責人丁○○，不但沒有悔意，還變本加利的編造不實謊言來攻擊被
    上訴人辛○○，而被上訴人也非自願離職，因此要求追加1
    個月預告工資和精神慰撫金12萬元。94年3 月份薪水38,483
    元，2 月份38,000元，1 月份4,6766元，93年12月份薪水，
    11月份39,176元，10月份43,416元，平均薪資為40,464，被
    上訴請求良武公司給付的資遣費為215,888 元，加預告工資
    1 個月40,464元，良武公司該給付的總金額為256,352 元，
    被上訴人願供擔保，請准宣告假執行。
(八)證據：除援用第一審所提證據外，補提亨典（良武）精密工
    業有限公司94年4 月29日懲戒公告、臺灣板橋地方法院94年
    12月30日94年度簡上字第685 號刑事判決等影本為證據，並
    聲請訊問證人黃明旗。
參、得心證之理由：
一、被上訴人主張其自88年12月31日起即受僱於於上訴人公司，
    迄94年4 月28日以存證信函通知上訴人終止兩造間之勞動契
    約，上訴人已於94年4 月29日收受，而原告自93年10月至94
    年3 月之每月平均工資為40,464元等事實，業據原告提出勞
    工保險被保險人投保資料表、94年4 月28日存證信函及台北
    國際商銀存摺影本各一件為證據，並為上訴人所不爭執，則
    被上訴人此部分主張自堪信為真實。
二、被上訴人又主張於94年4 月22日下午3 時許，被上訴人在上
    訴人公司工作之際，上訴人公司負責人丁○○之子訴外人己○○不顧被上訴人已忙於工作，又指揮被上訴人另做其他事
    情，經被上訴人拒絕後，訴外人己○○竟以髒話辱罵被上訴
    人，並要被上訴人到門口單挑，繼之出手推被上訴人，致被
    上訴人撞到門口停放之貨車，且拉扯被上訴人手臂撞擊上訴
    人公司內放置之研磨機器，造成被上訴人受有右手上臂抓傷
    10×1. 5公分、左手前臂抓傷5 ×1.5 公分等傷害，而上訴
    人於訴外人己○○施暴後，未予任何懲處，對被上訴人亦未
    表達慰問之意，原告乃於94年4 月28日依勞動基準法第14條
    第1 項第2 款規定，不經預告，以存證信函通知上訴人終止
    兩造間之勞動契約，上訴人已於同年月29日收受，依勞動基
    準法第14條第4 項準用同法第17條規定上訴人應給付被上訴
    人資遣費，而計算被上訴人任職於上訴人公司之年資為5 年
    4 個月（自88年12月31日至94年4 月29日，未滿1 個月者以
    1 個月計），且被上訴人自93年10月至94年3 月之每月平均
    工資為40,464元，上訴人應給付被上訴人之資遣費共計215,
    888 元，又於上訴人提起上訴後，於第二審程序中追加請求
    上訴人應再給付一個月之預告期間工資40,464元及精神慰撫
    金12萬元等語。上訴人則否認被上訴人上述主張，並抗辯稱
    訴外人己○○並未對被上訴人施以暴行，被上訴人不得依勞
    動基準法規定不經預告終止勞動契約，且不得向上訴人請求
    資遣費，並不同意被上訴人於第二審程序中追加請求預告期
    間工資及精神慰撫金等語。經查，訴外人己○○與被上訴人
    於94年4 月22日下午3 時許，在上訴人公司之臺北縣蘆洲市
    ○○街41號工作場所內，因細故發生爭執，訴外人己○○徒
    手傷害被上訴人，致被上訴人受有右手上臂10×1.5 公分、
    左手前臂5 ×1.5 公分抓傷等傷害等事實，有被上訴人提出
    之全民醫院94年4 月22日第31266 號診斷證明書影本、照片
    等為證據，而上訴人雖不否認被上訴人受有前述傷害之事實
    ，惟抗辯稱前述訴外人己○○與被上訴人之爭執乃起因於被
    上訴人之挑釁，互相拉扯所致，並非訴外人己○○故意對被
    上訴人加以傷害，且訴外人己○○係基於正當防衛而還手等
    語，惟前述訴外人己○○所涉傷害罪部分，業經檢察官聲請
    以簡易判決處刑（偵查案號：臺灣板橋地方法院檢察署94年
    度偵字第14949 號），經本院刑事庭於94年10月24日以簡易
    判決判處訴外人葉崇害拘役30日（94年度簡字第4770號刑事
    判決），嗣又經本院刑事庭以94年12月30日94年度簡上字第
    685 號刑事判決駁回訴外人己○○之上訴而判決確定，此有
    本院94年12月30日94年度簡上字第685 號刑事判決影本在卷
    可參，至於證人己○○、戊○○、甲○○、乙○○等人雖到
    庭陳述當時訴外人己○○與被上訴人發生爭執時之情形，除
    未曾親見該二人發生爭執時之證人戊○○、甲○○外，另證
    人乙○○、己○○二人所述情節雖與被上訴人所指稱之情節
    未完全吻合，但被上訴人與訴外人己○○發生爭執之事實則
    屬確定，而綜合各證人及被上訴人所指稱之經過以觀，該發
    生爭執之雙方發生爭執而互相拉扯，但僅被上訴人方面受有
    前述傷害，則造成被上訴人上述傷害之行為人己○○即構成
    傷害罪名，反之，倘若是訴外人己○○受傷，則構成傷害罪
    名者或許可能即為被上訴人，亦未嘗無此可能，從而，上訴
    人此部分抗辯尚非可採，被上訴人主張訴外人己○○對於其
    傷害之事實則堪信為真實。至於上訴人抗辯稱訴外人己○○
    乃係正當防衛一節，依據被上訴人及前述之證人所陳述之情
    節以觀，被上訴人與訴外人己○○乃係先互相推擠、拉扯後
    ，繼之有更激烈之動作，依其情形實不能認為訴外人己○○
    於當時採取此種激烈動作係屬正當之防衛行為，因而上訴人
    所抗辯稱訴外人己○○之行為乃屬正當防衛一節，亦屬無可
    採取。
三、按有雇主、雇主家屬、雇主代理人對於勞工，實施暴行或有
    重大侮辱之行為之情形者，勞工得不經預告終止契約，勞動
    基準法第14條第1 項第2 款定有明文。另勞動基準法第17條
    規定於前揭條文規定之終止契約準用之，亦為勞動基準法第
    14條第4 項所明定。本件被上訴人主張訴外人己○○為上訴
    人公司之負責人丁○○之子，為雇主之家屬一節，為上訴人
    所不爭執，則被上訴人此部分主張自堪信為真實，故訴外人
    己○○雖同時亦受僱於上訴人，與被上訴人為同事關係，惟
    其為上訴人公司負責人即屬於勞動基準法第2 條第2 款規定
    之雇主，而訴外人己○○雖為被上訴人之同事，但其既為上
    訴人公司負責人丁○○之子，則訴外人己○○屬於前述勞動
    基準法第14條第1 項第2 款規定之雇主家屬之事實，亦屬無
    疑，而被上訴人遭訴外人己○○於前述時間、地點傷害成傷
    之事實，已如前述，則對於受僱之勞工而言，既已受有前述
    傷害，其有遭到暴行之事實，亦屬顯然，該傷害又係因上訴
    人公司之負責人丁○○之子己○○動手所致，則關於被上訴
    人主張其受到雇主家屬即上訴人公司負責人丁○○之子己○○施加暴行並成傷之事實，當堪以採信。則被上訴人主張其
    得依勞動基準法第14條第1 項第2 款規定，不經預告而終止
    雙方間之勞動契約一節，即屬可採。被上訴人乃委託賴玉梅
    律師以樹林育英郵局94年4 月28日第258 號存證信函對上訴
    人為終止雙方間勞動契約之意思表示，上訴人於94年4 月29
    日收到前述賴玉梅律師代為寄發之存證信函，則被上訴人主
    張依據勞動基準法第14條第1 項第2 款規定不經預告，終止
    雙方間勞動契約，則雙方間之勞動契約即於該存證信函寄達
    上訴人時即94年4 月29日終止，被上訴人此部分主張應堪採
    取。至於上訴人另以蘆洲郵局94年5 月3 日第00177 號存證
    信函回復被上訴人，內容以被上訴人連續曠工三天以上而解
    僱被上訴人部分，因雙方間之勞動契約業已於上訴人解僱被
    上訴人之前即94年4 月29日終止，上訴人在此時間之後所為
    解僱被上訴人之行為，自已不發生解僱之效力，乃屬當然。
    故而，被上訴人主張依勞動基準法第14條第4 項規定準用同
    法第17條規定，請求上訴人給付資遣費一節，即屬有理由，
    應予准許。
四、按「雇主依前條終止勞動契約者，應依左列規定發給勞工資
    遣費：一、在同一雇主之事業單位繼續工作，每滿一年發給
    相當於一個月平均工資之資遣費。二、依前款計算之剩餘月
    數，或工作未滿一年者，以比例計給之。未滿一個月者以一
    個月計。」，勞動基準法第17條定有明文，而本件被上訴人
    主張依勞動基準法第14條第1 項第2 款規定，不經預告，終
    止其與上訴人間之勞動契約，而依同條第4 項規定，準用同
    法第17條規定，雇主應依該條規定發給資遣費，被上訴人請
    求上訴人給付資遣費，自屬有理由。又查，被上訴人係於88
    年12月31日起受僱於上訴人，迄94年4 月29日被上訴人以書
    面對上訴人終止雙方間勞動契約為止，被上訴人受僱於上訴
    人之工作年資為5 年又4 個月（未滿1 個月部分依前揭法條
    規定以1 個月計），又被上訴人於兩造間勞動契約終止前六
    個月之每月平均工資為40,464元之事實，乃兩造不爭執之事
    實，則被上訴人可得請求上訴人給付之資遣費合計為215,88
    8 元（計算式：40,464×〔5 ＋4/12〕＝215,888 元），故
    被上訴人此部分關於資遣費之請求，於此數額範圍內，即應
    認為有理由，應予准許。
五、關於被上訴人於第二審所為訴之追加部分：
(一)關於被上訴人請求一個月預告期間工資部分：按雇主依勞動
    基準法第11條或第13條但書規定終止勞動契約者，應依勞動
    基準法第16條第1 項各款規定預告，雇主未依前述第一項規
    定期間預告而終止契約者，應給付預告期間之工資。勞動基
    準法第16條第1 項、第3 項分別規定甚明。本件被上訴人於
    第二審程序中追加請求上訴人應給付相當一個月之預告期間
    工資部分，為上訴人所否認。經查，本件兩造間之勞動契約
    係因被上訴人以雇主即上訴人有勞動基準法第14條第1 項第
    2 款情形，不經預告而終止雙方間之勞動契約，已如前述，
    而雙方間之勞動契約既係因被上訴人主動終止，且於被上訴
    人所為終止雙方間勞動契約之意思表示到達上訴人時，雙方
    間之勞動契約即行終止，並無預告期間存在，則上訴人即無
    給付預告期間之工資之義務，被上訴人請求上訴人應給付一
    個月之預告期間工資一節，即屬無理由，應予駁回。
(二)關於被上訴人請求精神慰撫金部分：被上訴人又追加主張上
    訴人於前述事件發生後，並未公正處理己○○，並叫被上訴
    人不要來上班，並對於其他員工說被上訴人個性古怪，對於
    被上訴人造成精神上之痛苦及壓力、侮辱，並損害被上訴人
    之名譽等情，因追加請求上訴人給付精神慰撫金12萬元一節
    ，亦為上訴人所否認。經查，本件涉訟之訴訟標的乃被上訴
    人與上訴人間勞動契約之法律關係，並非關於被上訴人與訴
    外人己○○之侵權行為損害賠償之法律關係，上訴人因其負
    責人之子即訴外人己○○與被上訴人間固有前述爭執糾葛，
    但於勞動關係之糾葛並無何侵權行為之事實存在，而依民法
    第195 條第1 項規定，固有請求賠償相當金額以賠償被害人
    之非財產上之損害，然該條項之適用應以有侵權行為之事實
    存在為前提，本件被上訴人與上訴人間涉訟之訴訟標的僅為
    因契約關係涉訟，並非因侵權行為涉訟，則被上訴人請求上
    訴人應賠償其精神慰撫金自非有理由；而上訴人於事後以被
    上訴人曠工達三日以上為由解僱被上訴人，因被上訴人確實
    並未於該時間內上班，亦未曾請假，上訴人此部分抗辯並非
    虛偽，僅其解僱之效力因被上訴人已經先為終止雙方間勞動
    契約而使雙方間勞動契約效力已經消滅，而無從再以不經預
    告解僱被上訴人方式終止雙方間之勞動契約，被上訴人尚不
    能以此為由請求上訴人給付精神慰撫金；再者，被上訴人又
    主張上訴人於事發後未公正處理，對於被上訴人為人身攻擊
    等情形，縱使被上訴人所稱屬實，關於雇主有無公正處理員
    工之間爭執事項，乃屬雇主有無遵守勞動基準法等勞動法令
    及雙方間勞動契約約定之事項，縱有違背，亦非對於被上訴
    人有侵權行為存在，被上訴人自不得以此主張上訴人應負侵
    權行為損害賠償責任，而關於上訴人於事後有無對被上訴人
    為人身攻擊等行為，被上訴人則未舉證證明其主張屬實，故
    被上訴人關於請求精神上慰撫金部分，應認為無理由，而應
    予駁回。
六、綜上所述，本件被上訴人主張其依據勞動基準法第14條第1
    項第2 款規定，不經預告終止雙方間勞動契約一節應為可採
    ，上訴人所辯均為無可取，依勞動基準法第17條規定，被上
    訴人自得請求上訴人給付資遣費，從而，被上訴人請求上訴
    人給付資遣費共215,888 元，為有理由，應予准許。又本件
    係適用簡易程序所為被告敗訴之判決，應依職權宣告假執行
    ，是則原審判命上訴人如數給付，並依職權告假執行，於法
    並無不合，上訴意旨指摘原判決不當，求予廢棄改判，為無
    理由，應予駁回其上訴。至於被上訴人於第二審程序追加部
    分，亦屬無理由，應予駁回。
肆、本件事證已臻明確，兩造其餘主張及攻擊防禦方法與證據，
    經本院斟酌後，與本件判決結果已不生影響，故不一一論列
    ，附此敘明。
伍、結論：本件上訴人之上訴及被上訴人追加之訴均為無理由，
    依民事訴訟法第436條之1第3項、第449條第1項、第78條，
    判決如主文。
中    華    民    國    95    年    7     月    5     日
            勞工法庭  審判長法  官  李  世  貴
                            法  官  楊  千  儀
                            法  官  許  瑞  東
以上正本證明與原本無異
本判決不得上訴
中    華    民    國    95    年    7     月    5     日
                            書記官  賴  玉  芬


司法院資訊處製作；財團法人民間司法改革基金會備份。
